【裁判字號】    98,聲,327
【裁判日期】    980430
【裁判案由】    返還提存物
【裁判全文】
臺灣桃園地方法院民事裁定               98年度聲字第327號
聲  請  人  中國信託商業銀行股份有限公司
法定代理人  乙○○
相  對  人  甲○○
上列當事人間聲請返還提存物事件，本院裁定如下：
    主  文
聲請駁回。
    理  由
一、本件聲請略以：聲請人依本院94年度裁全字第1412號民事裁
    定意旨，以94年度存字第1091號提存書所載之提存物94年度
    甲類第2 期，面額新台幣（下同）100,000 元之中央政府建
    設公債為擔保，對相對人之財產實施假扣押在案（本院94年
    度執全字第905 號假扣押強制執行事件）。嗣因聲請人撤銷
    上開執行程序，前開假扣押事件業已終結，供擔保之原因消
    滅，聲請人已定20日期限催告相對人行使權利而未行使，並
    經本院97年度聲字第1739號函通知在案，為此依民事訴訟法
    第104 條第1 項第3 款之規定聲請返還前開提存物等語，並
    提出本院94年度存字第1091號提存書、94年度裁全字第1412
    號民事裁定、94年4 月13日桃院興執94年執全曜字第905 號
    民事執行處函、96年8 月29日桃院木執字94年執全蘭字第87
    3 號民事執行處通知、97年度聲字第1739號通知行使權利函
    、行政院金融監督管理委員會金管銀六字第09600285840 號
    函暨股份有限公司變更登記表各1 份為證。
二、按返還擔保金，依民事訴訟法第106 條準用第104 條之規定
    ，須符合：(一)應供擔保之原因消滅者。(二)供擔保人證明受擔
    保利益人同意返還者。(三)訴訟終結後，供擔保人證明已定20
    日以上之期間，催告受擔保利益人行使權利而未行使者，或
    法院依供擔保人之聲請，通知受擔保利益人於一定期間內行
    使權利並向法院為行使權利之證明而未證明者之要件，法院
    始得裁定返還擔保金。所謂「應供擔保原因消滅」，係擔保
    債務人因假扣押或假處分所受之損害，故必待無損害發生，
    或債權人本案勝訴確定，或就所生之損害已經賠償時，始得
    謂應供擔保之原因消滅（最高法院53年度臺抗字第279 號判
    例意旨參照）。又所謂「訴訟終結」，在因假扣押或假處分
    所供擔保之情形，因該擔保係為保障受擔保利益人因不當假
    扣押或假處分所受損害而設，倘執行法院已依假扣押或假處
    分裁定實施假扣押或假處分之執行，則在供擔保人撤回假扣
    押或假處分之執行前，受擔保利益人所受損害仍可能繼續發
    生，損害額既未確定，自無強令其行使權利之理。
三、經查，聲請人主張之前揭事實，經本院依職權調閱本院94年
    度裁全字第1412號、94年度存字第1091號、94年度執全字第
    905 號、94年度執全字第873 號、97年度聲字第1739號等本
    院卷宗核閱屬實。惟查，本院97年度聲字第1739號通知行使
    權利函，其內容並未表明聲請人供擔保提存所據之假扣押裁
    定案號，縱相對人受該函通知亦難明瞭應對何假扣押執行事
    件受有之損害為權利行使，是本件難認聲請人已對相對人為
    行使權利之合法通知，尚與民事訴法第104 條第1 項第3 款
    聲請返還提存物之要件未有相符。綜上，本件聲請返還提存
    物與民事訴訟法規定要件不符，核無理由，應予駁回。
四、依民事訴訟法第106條前段、第104條第1項第3款、第95條、
    第78條，裁定如主文。
中    華    民    國    98    年    4     月    30    日
                  民事第一庭    法  官  林哲賢
以上正本係照原本作成。
如不服本裁定應於送達後10日內向本院提出抗告狀，並應繳納抗
告裁判費新台幣1,000 元。
中    華    民    國    98    年    5     月    1     日
                                書記官  游  誼


司法院資訊處製作；財團法人民間司法改革基金會備份。
